臺灣高等法院刑事判決　　　　　　　　94年度上易字第1752號
上　訴　人　臺灣桃園地方法院檢察署檢察官
被　　　告　乙○○
選任辯護人　金鑫律師
上列上訴人，因被告妨害自由等案件，不服臺灣桃園地方法院，
94年度易字第542號，中華民國94年8月24日第一審判決（起訴案
號：臺灣桃園地方法院檢察署94年度偵字第2717號），提起上訴
，本院判決如下：
    主  文
原判決關於公然侮辱部分撤銷。
乙○○被訴公然侮辱部分公訴不受理。
其餘上訴駁回。
    理  由
甲、被告乙○○被訴公然侮辱部分
一、公訴意旨略以：乙○○受不知情之宋游盛所託，處理其與甲
    ○○間之土地糾紛，於民國93年9月20日下午20時30分許，
    乙○○前往桃園縣平鎮市○○路○段42號，與甲○○理論，
    雙方一言不合，乙○○竟萌生公然侮辱之犯意，在前開地點
    門口之公眾得出入，為不特定人得共見共聞之場所，公然以
    「操你媽」貶抑，輕蔑之穢語辱罵甲○○。因認乙○○涉犯
    刑法第309條第1項之公然侮辱罪嫌。
二、按告訴乃論之罪，未經告訴者，應諭知不受理之判決，刑事
    訴訟法第303條第3款有明文規定。本件告訴人甲○○於警訊
    中表示對被告提出妨害自由，恐嚇人身安全及非法侵入住宅
    之告訴（偵查卷第21頁反面），於警訊中從未表示被告有對
    之出言侮辱。告訴人於偵查中表示要告乙○○妨害自由（偵
    查卷第29頁），亦未提及被告有何公然侮辱情事。告訴人之
    配偶黃端陽雖於警訊及偵查中提及被告罵髒話說操你媽等語
    ，惟黃端僅表示要對乙○○提出非法侵入住宅之告訴。告訴
    人於偵查中之94年2月24日提出陳述書，表示被告對之連續
    咆哮罵髒話，但並無提出告訴之表示。綜上，本件告訴人並
    未提出公然侮辱之告訴，應可認定。本件公然侮辱部分既未
    經告訴，揆諸首開規定，自應為不受理之判決。原審未能詳
    查，遽為實體無罪判決，自非適法。檢察官上訴雖非以此為
    理由，惟原判決此部分既有可議，自應由本院將之撤銷，改
    諭知公訴不受理之判決。
乙、被告被訴妨害自由部分：
一、被告被訴妨害自由部分經本院審理結果，認第一審判決以不
    能證明被告犯罪而諭知無罪，核無不當，應予維持，並引用
    第一審判決書就此部分所記載之理由及證據。
二、檢察官上訴意旨略以：
　(一)告訴人與證人之陳述有部分前後不符，或相互間有所歧異時
  　，究竟何者為可採，法院乃得本其自由心證予以斟酌，非謂
    一有不符或矛盾，即應認其全部均為不可採信，尤其關於行
　　為動機、手段及結果等之細節方面，告訴人之指陳，難免故
  　予誇大，證人之證言，有時亦有予以渲染之可能，然其基本
    事實之陳述，若果與真實性無礙時，則仍非不得予以採信，
    最高法院74年臺上字第1559號判例參照。本件證人黃端陽於
    警、偵及原審審理中指證被告確有對告訴人甲○○出言「操
    你媽」、「要小心，要找人要你好看」等語，雖其先後陳述
    目擊被告其人之經過，記載非完全一致，然就告訴人甲○○
    確有遭被告出言侮辱及恐嚇之基本事實並無變異，原審竟對
    被害人陳述之手段或結果等細節方面，偶而有先後不一，即
    遽認為全不可採，顯有失出，而與採證法則有違（見刑事訴
    訟法第155條第1項但書）；原審以證人黃端陽倘果真窺見被
    告與告訴人甲○○間爭執，無不出面制止之可能，據以認定
    證人黃端陽之證言不可採，猶執過苛。告訴人甲○○於警詢
    及偵查中所具陳述書未指稱被告出言侮辱情事，迨至原審審
    理時始稱遭被告以「操你媽」之語辱罵，前後所述雖有不一
    ，然告訴人甲○○告訴伊始僅追究被告恐嚇之責，嗣後更異
    追加告訴被告侮辱犯行，原非不可想像；矧證人黃端陽警詢
    及偵查中對於被告侮辱之犯行，先於告訴人甲○○，已證述
    綦詳，猶徵其與告訴人甲○○間無何串證之嫌，渠等所言應
    可信實。
　(二)復次，證人即黃端陽雖證未曾聽到被告出言恐嚇告訴人甲○
  　○，然其復陳明本件案發時，由其駕車搭載被告前往告訴人
    甲○○住處，抵達後，由被告先行下車，其於一百公尺外停
　　車後始返回告訴人甲○○住處，其間相距約五分鐘，而證人
  　邱清龍抵達告訴人甲○○住處後非但未進屋，甚且至旁邊攤
    販購買飲料，顯見證人邱清龍對於本件案發經過未全程親見
    親聞，其陳述自難遽為認定被告犯罪事實存否之論據甚明。
　(三)再者，本件參諸證人黃端陽及邱清龍證述情節可知被告及告
  　訴人甲○○爭執音量頗大，且告訴人甲○○住毅大門為落地
    鋁門窗，事發時鋁門窗敞開，該住處緊鄰馬路，四周環境熱
　　鬧，證人邱清龍身處門外尚且可以清楚聽見被告及告訴人甲
  　○○間爭執內容，俱徵本件案發地點為多數特定人或不特定
    行人經過可共見共聞（見司法院大法官釋字第145號解釋文
    ），原審認本件與「公然」之要件不符，尚有商榷之餘地。
    綜上，原審認定事實及適用法律尚有未洽，請撤銷原判決，
    另為適當之判決等語。
三、查告訴人之告訴原即係以被告被追訴處罰為目的，自不能單
    憑其指訴而為不利被告之認定。本件告訴人之配偶黃端陽於
    原審審理時證稱略以：起先八點半左右，有人敲門，我們家
　　是沒有門鈴，我先生出去開門，我是坐在內廳，我們騎樓一
  　邊是放車子，一邊是空的，可以出入，我先生就問他說你要
    找誰，我先生說甲○○就是我，我先生請他表明身分，但他
    不但不表明身分，然後就好像與我先生起爭執，聲音很大聲
    ，我有聽到，我怕我不敢出去看，但我有探頭出去看，他進
    來就大聲咆哮，開始罵髒話，什麼操你媽。他是後來過幾分
    鐘，說要小心，要找人要你好看。我沒有聽到他在跟我先生
    理論什麼事情。他好像是在叫他身分表明，但他不肯，他就
    在大聲咆哮‧‧‧其他的內容我沒有聽清楚，在理論什麼我
    不曉得等語。證人黃端陽固證稱被告有對告訴人表示說要小
    心，惟查被告係受委託前往告訴人住處處理土地糾紛，衡諸
    常理，斷無不表明身分及來意之理，焉有一見告訴人即與之
    爭執咆哮，並開始罵人之理，且證人黃端陽既聽到被告出言
    謾罵及恐嚇告訴人，復又稱沒有聽到被告與告訴人理論什麼
    事情，其供詞不合情理，自難採信。而與被告同往之證人邱
    清龍於原審偵審中明確表示未聽到被告出言恐嚇告訴人，綜
    上，告訴人之指述既難採為被告不利認定之依據，公訴人所
  　舉之證據亦尚不足以證明被告有上揭之犯行，而本院綜觀全
    案卷證資料，亦查無其他積極之證據足以認定被告確實有公
    訴意旨所指之恐嚇犯行，自應依法為被告無罪判決之諭知。
    原審因而為被告無罪之判決，核無不合。檢察官此部分上訴
　　，核無理由，應該駁回。
丙、據上論斷，應依刑事訴訟法第369條第1項前段、第364條、
    第364條、第368條、第303條第3款、第373條，判決如主文
    。
本案經檢察官蔡薰慧到庭執行職務。
中　　華　　民　　國　　94　　年　　11　　月　　25　　日
　　　　　　　　　刑事第十五庭審判長法  官  蔡永昌
　　　　　　　　　　　　　　　　　  法　官　張正亞
　　　　　　　　　　　　　　　　　  法　官　陳榮和
以上正本證明與原本無異。
不得上訴。
                                    書記官　劉麗芬
中　　華　　民　　國　　94　　年　　11　　月　　28　　日
